臺灣高雄地方法院民事判決　　　　　　　93年度勞訴字第26號
原　　　告　甲○○
訴訟代理人　莊美玲律師
被　　　告　開卷田文化圖書股份有限公司
法定代理人　丙○○
當事人間確認僱傭關係存在等事件，本院於民國94年11月21日言
詞辯論終結，判決如下：
    主  文
確認兩造間僱傭關係存在。
被告應給付原告新台幣壹拾陸萬陸仟肆佰元，及自民國九十三年
八月七日起至清償日止，按年息百分之五計算之利息；暨自民國
九十三年四月一日起至原告復職日止，按月給付原告新台幣萬
貳仟元。
訴訟費用由被告負擔。
本判決第二項於原告以新台幣壹佰拾萬伍仟肆佰陸拾柒元為
被告供擔保後，得為假執行；被告如以新台幣肆佰萬陸仟肆佰元
為原告預供擔保後，得免為假執行。
    事  實  及  理  由
一、原告主張：原告自民國83年12月1 日起，受僱於被告擔任會
    計工作，每月薪資新台幣（下同）32000 元（下稱系爭契約
    ）。嗣原告於92年9 月間，因病需至醫院治療，遂於同年月
    30日按被告請假規則，向訴外人即被告總經理乙○○提出假
    單，自同年10月10日起至10月15日止請連（休）假、自10月
    16日起至11月15日止請病假，並均經乙○○簽名核准。詎原
    告於上開病假期滿翌（16）日返回被告公司上班，竟發現被
    告大門上鎖，經詢問乙○○，乙○○則表示不用再來上班，
    已遭被告解雇，另原告勞健保亦於同年11月15日遭被告轉出
    。迄93年1 月19日，原告向高雄市政府勞工局（下稱勞工局
    ）提出申訴，被告始以原告有勞動基準法（下稱勞基法）第
    12條第1 項第2 款「對於雇主家屬有重大侮辱之行為」、第
    6 款「無正當理由繼續曠工3 日」事由，主張終止系爭契約
    。按原告並無上開事由，被告終止系爭契約自非合法；又被
    告僅給付至92年10月9 日之薪資，尚欠10月10日起至11月15
    日止之薪資22400 元未給付【10/10 ～15：32000 （月薪）
    ÷30（日）×6 （日）＝6400元；10/16 ～31：32000 （月
    薪）÷30（日）×15（日）÷2 （病假發給折半工資）＝80
    00元；11/1～15：32000 （月薪）÷30（日）×15（日）÷
    2 （病假發給折半工資）＝8000元】；再被告於92年11月16
    日拒絕原告繼續提供勞務，自屬受領勞務遲延，依法仍應給
    付該日起至起訴前即93年3 月31日止之薪資144000元，及自
    93年4 月1 日起至原告復職日止，按每月32000 元之薪資【
    11/16 ～30：32000 （月薪）÷30（日）×15（日）＝1600
    0 元；12 /1 ～3/31：32000 （月薪）×4 （月）＝128000
    ；93/4/1起至復職日止：按月給付32000 元】。爰本於系爭
    契約、民法第487 條報酬請求權法律關係。聲明：除供擔保
    金額外，如主文第1 項、第2 項、第4 項前段所示。
二、被告則以：原告係於92年10月10日自動離職；縱認原告並非
    自動離職，其向已離職之乙○○請假，亦未完成請假手續，
    而為曠職。又被告已依法終止系爭契約，故原告本於系爭契
    約，請求確認僱佣關係存在及給付薪資，均無理由等語，資
    為抗辯。聲明：（一）原告之訴駁回。（二）如受不利判決
    ，願供擔保，請准宣告免為假執行。
三、兩造不爭執事項：
（一）原告自83年12月1 日起，受僱於被告擔任會計工作，每月
      薪資32000 元。
（二）原告於92年9 月間，因病需至醫院治療，遂於同年月30日
      按被告請假規則，向乙○○提出假單，自同年10月10日起
      至10月15日止請連（休）假、自10月16日起至11月15日止
      請病假。
（三）原告於上開病假期滿翌（16）日返回被告原址上班，發現
      被告大門上鎖。
（四）原告勞健保於92年11月15日遭被告轉出。
（五）原告於93年1 月19日向勞工局提出申訴，被告始以原告有
      勞基法第12條第1 項第2 款「對於雇主家屬有重大侮辱之
      行為」、第6 款「無正當理由繼續曠工3 日」事由，主張
      終止系爭契約。
四、茲兩造於本院審理中協商爭點為：（一）原告是否於92年10
    月10日自動離職？（二）被告依勞基法第12條第1 項第2 款
    「對於雇主家屬有重大侮辱之行為」、第6 款「無正當理由
    繼續曠工3 日」之事由，主張終止系爭契約，有無理由？
（一）原告是否於92年10月10日自動離職？
  １﹑按當事人主張有利於己之事實，就其事實有舉證之責任，
      民事訴訟法第277 條前段定有明文。又原告於起訴原因已
      有相當之證明，而被告於抗辯事實並無確實證明方法，僅
      以空言爭執者，當然認定其抗辯事實之非真正，而應為被
      告不利益之裁判。本件原告主張自83年12月1 日起，受僱
      於被告擔任會計工作，每月薪資32000 元，惟被告僅給付
      至92年10 月9日止之薪資等情，為被告所不爭執，堪可認
      定。足認原告已就起訴原因為相當之證明。至被告固辯稱
      ：係因原告於92年10月10日自動離職，或原告有勞基法規
      定上開事由，經被告終止系爭契約，而主張兩造間之僱傭
      關係已不存在云云。揆諸前開說明，自應由被告證明所辯
      上情為實在，如無法舉證為真實，自無從為有利於被告之
      認定。
  ２﹑被告固辯稱：原告未配合辦公地點搬遷，故認原告於92年
      10月10日自動離職云云（見本院卷頁25）。惟查，原告曾
      於92年9 月30日按被告請假規則，向乙○○提出假單，自
      同年10月10日起至10月15日止請連（休）假、自10月16日
      起至11月15日止請病假乙節，業如前述。衡情，倘原告有
      意於92年10月10日離職，自無需再向乙○○提出假單請假
      ，已徵被告所辯與常情不符，難予遽採。次查，被告員工
      離職應辦理事務交接乙節，業據證人乙○○到庭結證屬實
      ，堪可認定。倘參酌被告不爭執原告未曾辦理事務交接或
      表示辭職等情相互以觀，自不能僅憑原告未配合辦公地點
      搬遷，即遽指原告有意辭職。況當時原告仍於請假期內？
      。益徵原告並無離職之意思。從而，被告以原告未配合辦
      公地點搬遷，即認原告自動離職云云，顯屬無據，不足採
      信。此外，被告迄未提出其他積極證據證明原告如何於92
      年10月10日離職之事實。則依前開說明，即難為有利於被
      告之認定。
（二）被告依勞基法第12條第1項第2款「對於雇主家屬有重大侮
      辱之行為」、第6 款「無正當理由繼續曠工3 日」之事由
      ，主張終止系爭契約，有無理由？
  １﹑被告辯稱：原告辱罵被告法定代理人丙○○之弟蘇進利上
      樑不正下樑歪，違反勞基法第12條第1 項第2 款「對於雇
      主家屬有重大侮辱之行為」云云，惟為原告所否認。按社
      會上一般對話是否構成辱罵，無法僅以隻字片語遽予論斷
      ，而須斟酌當時對話時間、地點、內容、情境等一切情形
      始足判斷之。經查，縱然被告所辯原告指稱蘇進利係屬上
      樑不正下樑歪乙節屬實。惟依前開說明，原告所指上詞，
      能否遽認係屬重大侮辱之行為，則被告以此資為終止租約
      之理由，是否有據，已非無疑。況參酌被告迄未提出任何
      積極證據證明原告確實指摘蘇進利為上樑不正下樑歪，或
      原告尚有重大侮辱雇主家屬之行為。則揆諸舉證責任法則
      ，亦難為有利於被告之認定。是被告抗辯：原告對於雇主
      家屬有重大侮辱之行為，依照勞基法第12條第1 項第2 款
      終止系爭契約云云，即屬無據。
  ２﹑又被告復辯稱：原告連續曠工3 日，有勞基法第12條第1
      項第6 款「無正當理由繼續曠工3 日」云云，亦為原告所
      否認。經查，被告抗辯上情，據本院遍查全卷後，發現被
      告並未說明原告究係自何時起連續曠職3 日。已徵被告所
      稱原告曠職云云，是否實在，非無疑義。次查，原告於92
      年9 月30日按被告請假規則，向乙○○提出假單，自同年
      10 月10 日起至10月15日止請連（休）假、自10月16日起
      至11月15日止請病假乙節，業如前述。益徵原告於上開期
      間內，並無曠職之事。至被告另辯稱：原告向已離職之乙
      ○○請單，並未完成請假手續云云，固提出通知函（下稱
      系爭通知函）記載：「乙○○將轉任開卷田關係企業傳譜
      資訊服務」等語（見本院卷頁17）為佐。惟查，原告向乙
      ○○請假時，乙○○並未離職；暨被告對外雖發佈系爭通
      知函，然對內而言乙○○仍係被告總經理乙節，業經乙○
      ○到庭證述綦詳（見本院卷頁99）。顯徵原告已完成請假
      手續。則被告辯稱：原告未完成請假手續，自屬曠職云云
      ，洵屬無據。又查，原告於上開病假期滿翌（16）日返回
      被告公司上班時，發現被告公司大門上鎖，經詢問乙○○
      ，乙○○則表示不用再來上班，已遭被告解雇；暨原告之
      勞健保亦於同年11月15日遭被告轉出等情，為兩造所不爭
      執。益徵原告於病假期滿後，並無曠職之事。此外，被告
      迄未提出其他積極證據證明原告有何連續曠職3 日之事實
      。揆諸前開說明，自難為有利於被告之認定。是被告主張
      原告曠職3 日，依照勞基法第12條第1 項第6 款規定終止
      系爭契約云云，亦屬無據。
（三）綜上，被告既無法證明原告係於92年10月10日自動離職，
      或證明原告有勞基法第12條第1 項第2 款「對於雇主家屬
      有重大侮辱之行為」、第6 款「無正當理由繼續曠工3 日
      」之事由，業據被告終止系爭契約等事實，則其主張兩造
      間僱傭關係不存在，自屬無據。
五、被告所辯上情，既無足取，自堪認兩造間之僱傭關係仍然存
    在。又原告主張被告尚欠92年10月10日起至11月15日止之薪
    資22400 元未給付；被告於92年11月16日拒絕原告繼續提供
    勞務，屬受領勞務遲延，依法仍應給付該日起至起訴前即93
    年3 月31日止之薪資144000元，及自93年4 月1 日起至原告
    復職日止，每月32000 元之薪資等情，為被告所不爭執。從
    而，原告本於系爭契約、民法第487 條報酬請求權法律關係
    。請求確認兩造間僱傭關係存在；暨被告應給付166400元（
    22 400+144000）， 及自起訴狀繕本送達被告翌日即93年8
    月7日 起至清償日止，按年息百分之5 計算之利息；暨自93
    年4 月1 日起至原告復職日止，按月給付原告32000 元，為
    有理由，應予准許。
六、兩造就金錢給付部分之訴，分別陳明願供擔保以代釋明聲請
    宣告假執行及免為假執行，經核無不合，爰酌定如主文第4
    項所示相當擔保金額，併准許之。
七、本件事證已臻明確，兩造其餘攻擊防禦方法，核與本件判決
    結果，不生影響，爰不逐一論述，併此敘明。
八、據上論結：原告之訴為有理由，依民事訴訟法第78條、第39
    0 條第2 項、第392 條第2 項，判決如主文。
中　　華　　民　　國　　94　　年　　12　　月　　12　　日
                      臺灣高雄地方法院勞工法庭
                          審判長法　　　官　李昭彥
                                法      官  鄭詠仁
                                法      官  黃呈熹
以上正本證明與原本無異。
如對本判決上訴，須於判決送達後20日內向本院提出上訴狀，同
時表明上訴理由（原判決所違背之法令及其具體內容或依訴訟資
料可認為原判決有違背法令之具體事實）；如已於本判決宣示後
送達前提起上訴者，應於判決送達後10日內補具上訴理由（均須
按他造當事人之人數附繕本）。
中　　華　　民　　國　　94　　年　　12　　月　　12　　日
                                書  記  官  曾瓊玉
